【裁判字號】    97,易,4850
【裁判日期】    971230
【裁判案由】    詐欺
【裁判全文】
臺灣臺中地方法院刑事判決              97年度易字第4850號
公  訴  人  臺灣臺中地方法院檢察署檢察官
被      告  乙○○
上列被告因詐欺案件，經檢察官提起公訴（九十七年度偵字第二
三四五六號），本院合議庭裁定由受命法官獨任進行簡式審判程
序，判決如下：
    主    文
乙○○幫助意圖為自己不法之所有，以詐術使人將本人之物交付
，處拘役拾日，如易科罰金，以新臺幣壹仟元折算壹日。
    犯罪事實
一、乙○○明知金融機構帳戶之存摺及提款卡係供自己使用之重
    要理財工具，關係個人財產、信用之表徵，且可預見存摺、
    提款卡及其密碼如交予他人使用，而未加以闡明正常用途，
    極易被利用為與財產有關之犯罪工具，竟仍不顧他人可能遭
    受財產上損害之危險，而基於縱若其金融機構帳戶被利用作
    為詐欺取財，並不違背其本意之幫助犯意，於九十七年七月
    三日，在臺中市○○路與五權西路路口「丁丁藥局」前，將
    其於九十六年九月十二日向合作金庫商業銀行烏日分行所申
    設開立第0000000000000號帳戶之存摺、提款卡（包括密碼
    ），交付予真實姓名年籍不詳自稱「孫先生」之成年男子使
    用。該自稱「孫先生」之成年男子或所屬詐欺集團成員取得
    乙○○所有上開合作金庫商業銀行烏日分行帳戶之存摺、提
    款卡（包括密碼）後，即意圖為自己不法之所有，於九十七
    年七月二十一日晚上八時三十分許，由該詐欺集團某姓名年
    籍不詳之成員以電話向甲○○佯稱：伊係雅虎奇摩拍賣網站
    客服人員「陳永樂」，其信用卡重複刷卡，要退還第二次刷
    卡金額等語，使甲○○信以為真而陷於錯誤，遂依該成員指
    示，於同日晚上九時一分許，在彰化商業銀行鹿港分行所設
    置自動櫃員機，將新臺幣（下同）二萬九千九百九十九元匯
    入乙○○所有上開合作金庫商業銀行烏日分行帳戶。該自稱
    「孫先生」之成年男子或所屬詐欺集團成員隨即於當日利用
    提款卡領出所詐得上開款項。嗣經甲○○察覺有異，報警處
    理，為警循線查獲。
二、案經彰化縣警察局鹿港分局報請臺灣臺中地方法院檢察署檢
    察官偵查起訴。
    理    由
一、本件被告乙○○所犯係死刑、無期徒刑、最輕本刑為三年以
    上有期徒刑以外之罪，其於準備程序中就被訴事實為有罪之
    陳述，經告知簡式審判程序之旨，並聽取公訴人及被告之意
    見後，本院合議庭認為適宜而裁定由受命法官獨任進行簡式
    審判程序。又本件係經被告乙○○於準備程序期日為有罪之
    陳述，而經本院合議庭裁定由受命法官獨任以簡式審判程序
    加以審理，則依據刑事訴訟法第二百七十三條之二、同法第
    一百五十九條第二項之規定，不適用傳聞法則有關限制證據
    能力之相關規定，合先敘明。
二、上揭犯罪事實，業據被告乙○○於本院行準備程序、審理時
    坦承不諱；且甲○○因誤信詐欺集團成員所提供之上開詐騙
    訊息，以致陷於錯誤，而於上揭時地匯款二萬九千九百九十
    九元至被告所有上開合作金庫商業銀行烏日分行帳戶，該詐
    欺集團成員隨即於當日以提款卡領出所詐得上開款項等情，
    此經證人即被害人甲○○於警詢時指證述綦詳，並有被告所
    有上開合作金庫商業銀行烏日分行之開戶基本資料、分戶交
    易明細表影本各一份，被害人甲○○提出之彰化銀行自動櫃
    員機交易明細表影本一張附卷可稽。按被告預知自稱「孫先
    生」之成年男子可能利用取得帳戶作為詐欺取財匯款使用，
    仍於上開時地，將其所有上開合作金庫商業銀行烏日分行帳
    戶之存摺、提款卡（包括密碼），交付予自稱「孫先生」之
    成年男子，嗣該自稱「孫先生」之成年男子或所屬詐欺集團
    成員，果據以作為取得詐欺取財犯罪所得款項之工具，被告
    自有幫助該自稱「孫先生」之成年男子或所屬詐欺集團成員
    詐欺取財之不確定故意，足見被告之自白與事實相符。本件
    事證明確，被告之犯行均堪認定。
三、按刑法上之故意，以行為人對於構成犯罪之事實，包括犯罪
    客體、行為、結果等均有具體確定認識，並有意使其發生者
    為確定故意，而行為人對於構成犯罪之事實，雖無具體確定
    認識，但已預見其發生，且其發生不違背其本意者，則為不
    確定故意。又行為人基於幫助他人犯罪之意思，為促成他人
    犯罪而為犯罪構成要件以外之行為，為幫助犯。本件被告乙
    ○○預知自稱「孫先生」之成年男子可能利用取得帳戶作為
    詐欺取財匯款使用，仍將其所有上開合作金庫商業銀行烏日
    分行帳戶之存摺、提款卡（包括密碼），交付予自稱「孫先
    生」之成年男子，作為該自稱「孫先生」之成年男子或所屬
    詐欺集團成員詐欺取財使用，此既不違背被告當初交付該帳
    戶存摺、提款卡（包括密碼）之本意，且係參與提供取得詐
    欺取財犯罪所得款項之工具，對此犯行施以助力，為詐欺取
    財罪構成要件以外之行為，應以詐欺取財罪之幫助犯論之。
    核被告所為，係犯刑法第三十條第一項、第三百三十九條第
    一項之幫助詐欺取財罪。被告幫助自稱「孫先生」之成年男
    子或所屬詐欺集團成員犯詐欺取財罪，為幫助犯，應按正犯
    之刑減輕之。爰審酌被告提供其個人所申請之合作金庫商業
    銀行烏日分行帳戶予詐欺集團作為詐欺取財之匯款帳戶使用
    ，助長犯罪之不良風氣，幫助犯罪者隱匿真實身份，增加檢
    警犯罪偵查之困難性，不肖之徒，則爭相倣傚，藉此手段詐
    財，日益猖獗，致使受害民眾不斷增加，若不針對提供人頭
    帳戶者，予以適度之刑罰，顯然無法抑制該類型犯罪之發生
    ，暨被告迄未賠償被害人甲○○之損害，並兼衡酌被告本身
    並未實際參與詐欺取財之犯行，可責難性較為輕微，與被告
    犯罪後坦承犯行，態度尚稱良好等一切情狀，量處如主文所
    示之刑，並諭知易科罰金之折算標準，以示懲儆。
四、據上論斷，應依刑事訴訟法第二百七十三條之一第一項、第
    二百九十九條第一項前段，刑法第三十條第一項前段、第三
    百三十九條第一項、第三十條第二項、第四十一條第一項前
    段，刑法施行法第一條之一，判決如主文。
本案經檢察官丙○○到庭執行職務。
中    華    民    國    97    年    12    月    30    日
                  刑事第二庭    法  官  朱光國
以上正本證明與原本無異。
如不服本判決應於收受判決後10日內向本院提出上訴書狀，並應
敘述具體理由；其未敘述上訴理由者，應於上訴期間屆滿後20日
內向本院補提理由書（均須按他造當事人之人數附繕本）「切勿
逕送上級法院」。
                                書記官  張孝妃
中    華    民    國    97    年    12    月    30    日
附錄論罪科刑法條
刑法第339條第1項：
意圖為自己或第三人不法之所有，以詐術使人將本人或第三人之
物交付者，處5年以下有期徒刑、拘役或科或併科1千元以下罰金
。


司法院資訊處製作；財團法人民間司法改革基金會備份。
